【裁判字號】    98,訴,30
【裁判日期】    980318
【裁判案由】    毒品危害防制條例
【裁判全文】
臺灣桃園地方法院刑事判決                98年度訴字第30號
公  訴  人  臺灣桃園地方法院檢察署檢察官
被      告  乙○○
                    （現於臺灣桃園監獄執行中）
選任辯護人  何啟熏律師
上列被告因違反毒品危害防制條例案件，經檢察官提起公訴（97
年度偵字第8025號），本院判決如下︰
    主  文
乙○○販賣第一級毒品，累犯，處有期徒刑拾伍年貳月。扣案如
附表編號一所示之物均沒收銷燬之。扣案如附表編號二、三所示
之物均沒收。
乙○○其餘被訴部分均無罪。
    事  實
一、乙○○前因施用毒品等案件，經本院於95年3 月13日以95年
    度訴字第12號判決分別判處有期徒刑6 月、3 月，並定應執
    行刑為有期徒刑7 月確定，而於95年12月23日縮刑期滿執行
    完畢。
二、詎乙○○仍不知悔改，明知海洛因係屬毒品危害防制條例第
    2 條第2 項第1 款所稱之第一級毒品，不得非法持有及販賣
    ，於民國97年3 月29日上午某時，某真實姓名年籍均不詳、
    綽號「阿邦」、「阿財」之成年男子2 名友人，分別撥打乙
    ○○所有如附表編號三所示門號為0000-000000 號行動電話
    ，均以新台幣（下同）六、七千元之價格委託乙○○購買第
    一級毒品海洛因1 公克。乙○○竟基於以集資方式於販入第
    一級毒品海洛因後添加葡萄糖以牟利之犯意，乃自己亦出資
    約六、七千元，總共集資共約二萬多元，於同日上午至桃園
    市○○路之紅金寶遊戲場，向真實姓名年籍不詳、綽號「阿
    華」之成年男子，購入第一級毒品海洛因約4 公克。乙○○
    再將購得之海洛因，以其所有如附表編號二所示之物，與葡
    萄糖以二比一之比例調合成約一公克毒品海洛因（即1 公克
    內約三分之二購得之海洛因，約三分之一之葡萄糖）並加以
    分裝，並將調和好之毒品包裝上載明「邦」、「財」字樣，
    欲將之分別賣予「阿邦」、「阿財」，每公克約可賺一、二
    千元，欲以此方式賺取價差方式牟利。乙○○於尚未交付前
    ，即於同日下午5 時50分許，在桃園市○○路○ 段195 號8
    樓之7 ，遭警持搜索票搜索時，查扣乙○○所有如附表編號
    一至六所示之物。
三、案經桃園縣政府警察局桃園分局報請臺灣桃園地方法院檢察
    署偵查起訴。
    理  由
壹、有罪部分：
一、關於證據能力之認定：
    此部分認定事實所引用之本件卷內所有卷證資料（包含人證
    與文書證據、物證等證據），尚無證據證明係公務員違背法
    定程序所取得，是取證過程並無瑕疵，且兩造於準備程序、
    審判期日對法院提示卷證之證據能力均表無異議，而卷內之
    文書證據，亦無刑事訴訟法第159 條之4 之顯有不可信之情
    況與不得作為證據之情形。本院復審酌該等證據與本案待證
    事實間復具有相當關聯性，以之為本案證據並無不當。綜上
    ，依刑事訴訟法第159 條至159 條之5 之規定，本件認定事
    實所引用之本件卷證所有證據（包含人證與文書證據、物證
    等證據），均有證據能力，合先敘明。
二、認定犯罪事實所根據之證據及理由：
（一）被告於本院聲請羈押庭、審理中均供承：伊有於97年3 月
      29日上午接到友人「阿邦」、「阿財」之電話，他們各出
      約六、七千元，託伊各購買1 公克的海洛因，伊也出六、
      七千元，一起集資跟「阿華」購買海洛因，因為數量比較
      多，所以比較便宜，伊買回來之後，將所購入之毒品添加
      約三分之一之葡萄糖，合計重量即「阿邦」、「阿財」所
      要購買的重量各一公克，賺一點自己吃，每公克約賺一、
      二千元等語明確（見97年度聲羈字第230 號卷第7 至11頁
      ，本院訴卷98年2 月25日審理筆錄第13至14頁）。
（二）扣案如附表編號一所示之物，經送法務部調查局鑑定結果
      ，均含海洛因成份，為第一級毒品海洛因等情，有該局濫
      用藥物實驗室97年5 月5 日調科壹字第09723022500 號鑑
      定書在卷可稽（見97年度偵字第8025號卷第91頁）。
（三）復有如附表編號二所示之物扣案可佐，及現場照片21張、
      桃園縣政府警察局桃園分局搜索扣押筆錄及扣押物品目錄
      表、扣案物品清單、0000000000行動電話通聯調閱查詢及
      通聯記錄各1 份在卷可稽。而觀諸上開扣押物品目錄表及
      現場照片，可知附表編號一所示之物，其中兩包海洛因包
      裝上各有「邦」、「財」之字樣，足見被告確將上開販入
      之海洛因與葡萄糖調和並加分裝成海洛因各1 包後，準備
      交予「阿邦」、「阿財」無訛。
（四）按販賣毒品罪，並不以販入後復行賣出，為成立要件，祗
      須以營利為目的，將毒品販入或賣出，有一於此，其犯罪
      即告成立（最高法院67年臺上字第2500號判例參照）。查
      本案綽號「阿邦」、「阿財」之友人各以六、七千元代價
      委託被告購買1 公克之海洛因，被告乃再出六、七千元集
      資後，向「阿華」購買海洛因，不僅可賺取集資後以較便
      宜之價格購得較多數量毒品之利益，且被告復將購得之海
      洛因，以每公克內添加三分之一之葡萄糖（即一公克內有
      三分之二購得之海洛因，三分之一葡萄糖），以此方式從
      中轉取差額，每1 公克約可賺1 千至2 千元左右之利益，
      是被告購入海洛因之目的，有以上開方式牟利之意圖甚明
      。由此足證被告乙○○係基於營利之意圖而販入上開海洛
      因，依前開說明意旨，被告之行為即該當毒品危害防制條
      例第4 條第1 項之販賣第一級毒品海洛因罪，殆無疑義。
（五）綜上，被告乙○○上開不利於已之供述，核與事實相符，
      應堪採信。被告販賣第一級毒品海洛因之犯行，事證明確
      ，犯行堪以認定，應依法論科。
三、對於被告辯解及其有利之證據，本院不採納之理由：
    被告審理時固供認接到「阿邦」、「阿財」電話欲以六、七
    千元購買海洛因1 公克，加上自己亦出資六、七千元，共以
    約二萬多元向「阿華」購買毒品海洛因，惟矢口否認有何販
    賣毒品海洛因之犯行，辯稱：伊只是和「阿邦」、「阿財」
    一起合資購買海洛因，伊當時與「阿邦」、「阿財」係一起
    去跟「阿華」購買的，但因他們有事情，所以毒品就放在伊
    家裡，有時間就過來拿云云（見98年2 月25日審理筆錄第13
    頁以下）。辯護意旨則稱：被告雖坦承有於海洛因中添加葡
    萄糖之行為，但被告添加葡萄糖之意思，係要從中獲得較多
    之毒品，無販賣之意思，應僅成立刑法之背信罪或侵佔罪云
    云。惟查：
（一）被告雖辯稱係與「阿邦」、「阿財」集資（即合資）一起
      去「阿華」處購買海洛因，並無營利之意圖云云。惟查，
      被告於聲請羈押庭中供稱：「阿邦」、「阿財」並不知道
      伊係集資購買毒品再回來分給他們等語（見97聲羈230 號
      卷第3 頁），本院審酌犯罪嫌疑人於案發時之供述因較少
      權衡其利害得失或受他人干預，依經驗法則，較諸事後翻
      異其案發之初所為之陳述為可信。是被告初於羈押訊問庭
      中供陳「阿邦」、「阿財」並不知道伊係集資購買等語，
      而於審理時辯稱係大家一起集資去購買毒品云云，是被告
      審理時翻異前詞，可否採信，自有可疑。況衡諸常情，被
      告既然要透過大量購買毒品比較便宜、事後以摻葡萄糖之
      方式賺取利差，何以會與「阿邦」、「阿財」一同集資並
      共同至「阿華」處購買海洛因？顯與常理有違。是被告此
      部分之辯解，尚難憑採。
（二）至辯護意旨稱被告於毒品中添加葡萄糖，僅係欲獲得較多
      之毒品，並無販賣之意思云云。惟按，按販賣毒品罪，不
      以販入後復行賣出為構成要件，祇須行為人以營利為目的
      ，將毒品購入或賣出，有一於此，其犯罪即屬完成；故販
      入毒品而構成販賣毒品罪，必須行為人於販入之初即有販
      賣營利之意圖，始足當之（最高法院95年度台上字第5014
      號判決意旨參照）。查被告於羈押訊問庭中供承其係集結
      「阿邦」、「阿財」之資金及自己之資金，可以購買屬量
      較多之毒品，故比較便宜，且其將購得之海洛因，以每公
      克內添加三分之一之葡萄糖（即一公克內有三分之二購得
      之海洛因，三分之一葡萄糖），且合計重量係「阿邦」、
      「阿財」要買的克數，賺點自己吃等語（見97年度聲羈字
      第230 號卷第9 頁）。由此足見被告，交予「阿邦」、「
      阿財」之每公克毒品，約可賺取三分之一公克之海洛因，
      等同約於1 千至2 千元左右之利益，足見被告於販入毒品
      之初，主觀上確有營利之意圖，至為明確。是此部分之辯
      護意旨，尚難作為有利於被告之認定。
（三）綜上，被告此部分之辯解，或前後不一，或與常理有悖，
      尚難憑採。此部分之辯護意旨，亦難資為有利於被告之認
      定。
四、論罪科刑之理由：
（一）按海洛因係毒品危害防制條例第2 條第2 項第1 款所規定
      之第一級毒品，不能隨意販賣、轉讓或持有。核被告所為
      ，係犯毒品危害防制條例第4 條第1 項之販賣第一級毒品
      罪。至起訴意旨認被告係販賣毒品未遂罪（見起訴書犯罪
      事實欄一(一)第十行記載「而未遂」三字），固非無見，惟
      按販賣毒品罪，並不以販入後復行賣出，為成立要件，祗
      須以營利為目的，將毒品販入或賣出，有一於此，其犯罪
      即告成立，已說明如前。準此，被告既然以集資之方式購
      買海洛因，復添加葡萄糖，而以上開方式賺取差額利益，
      即有營利之意圖，則被告基於此目的販入海洛因，其販賣
      毒品罪即既遂成立，是此部分之起訴意旨，容有誤會，附
      此敘明。被告為販賣而持有第一級毒品海洛因之低度行為
      ，應為販賣海洛因之高度行為所吸收，不另論罪。
（二）被告前曾受如事實欄所載有期徒刑之執行，此有臺灣高等
      法院被告前案紀錄表附卷可考，其於有期徒刑之執行完畢
      後，5 年以內故意再犯本件有期徒刑以上之本罪，為累犯
      ，惟販賣第一級毒品罪之法定本刑為死刑、無期徒刑，依
      法不得加重其刑，僅就罰金刑部分加重其刑。
（三）關於適用刑法第59條減輕其刑之說明：
    1.刑法第59條規定：犯罪之情狀顯可憫恕，認科以最低度刑
      仍嫌過重者，得酌量減輕其刑。立法理由中指出：本條所
      謂「犯罪之情狀可憫恕」，自係指裁判者審酌刑法第57條
      各款所列事項以及其他一切與犯罪有關之情狀之結果，認
      其犯罪足堪憫恕者而言。又最高法院70年度第6 次刑事庭
      會議決議亦表示：刑法第59條規定，犯罪之情狀可憫恕者
      ，得酌量減輕其刑，同法第57條規定，科刑時應審酌一切
      情狀，尤應注意該條10款為科刑重輕之標準，兩條適用上
      固有區別，惟所謂「犯罪之情狀」與「一切情形」云云，
      並非有截然不同之領域，於裁判上酌減其刑時，應就犯罪
      一切情狀（包括第57條所列舉之10款事項），予以全盤考
      量，審酌其犯罪有無可憫恕之事由（即判例所稱有特殊之
      原因與環境等等，在客觀上足以引起一般同情，以及宣告
      法定低度刑，是否猶嫌過重），以為判斷。故適用第59
      條酌量減輕其刑時，並不排除第57條所列舉10款事由之審
      酌，惟其程度應達於確可憫恕，始可予以酌減。
    2.經查，販賣第一級毒品罪之法定刑為「死刑或無期徒刑；
      處無期徒刑者，得併科新台幣一千萬元以下罰金」，惟查
      ，本件被告係藉友人託其購買毒品時，其集資購買，並參
      以葡萄糖而從中投機賺取差價，獲利不高，其所生危害及
      所獲利益，與一般中、小盤商甚至大毒梟者動輒數公斤、
      十幾、數十公斤賺取鉅額利潤相比，惡性顯然較輕，倘不
      問被告販賣毒品之次數、數量及獲利，一律處以法定刑最
      低本刑無期徒刑，無異鼓勵販毒之人，從事大量毒品之販
      賣，顯非毒品危害防制條例遏止毒品氾濫之立法本旨。本
      院認被告犯罪之情狀在客觀上足以引起一般同情，即予宣
      告法定最低刑度無期徒刑，猶嫌過重，爰依刑法第59條規
      定，酌量減輕其刑，就販賣第一級毒品死刑部分減為無期
      徒刑，無期徒刑部分減為20年以下15年以上有期徒刑。又
      就得併科罰金刑部分，同時有上開刑之加重及減輕事由，
      依刑法第71條第1 項、第70條之規定，先加後減之。
（四）量刑理由之說明：
      爰審酌被告乙○○明知海洛因係屬戕害人身心之毒品，竟
      為貪圖不法利益，鋌而走險予以販賣他人施用，危害社會
      治安及國民健康，並斟酌被告僅販賣海洛因之所得及次數
      非多，屬小額零星販賣，與大宗走私或利用幫派組織結構
      販賣海洛因者相較，對社會之危害稍低，且被告亦有施用
      毒品之事實，有被告前案紀錄表可參，佐以被告本案販毒
      之次數、數量，應認被告係在吸毒者彼此互通有無，並賺
      取其中些微差價，對社會造成之危害尚無從與販賣毒品之
      大盤、中盤相提並論，併參酌其犯罪之動機、目的、手段
      、販賣毒品之期間、次數、數量、所得利益，被告否認犯
      行之犯後態度等一切情狀，爰量處如主文所示之刑，以示
      懲儆。
（五）沒收部分：
    1.扣案如附表一所示之第一級毒品海洛因15包，經送請法務
      部調查局鑑定結果，確均含有第一級毒品海洛因成分等情
      ，已認定如前；其中該包裝毒品之包裝袋15個，因現今採
      用之鑑驗方式，包裝瓶、罐、袋仍會殘留微量毒品而無法
      將之完全析離，此為法院審理毒品案件時所已知（法務部
      調查局93年11月16日調科壹字第09362396550 號函旨謂：
      本局鑑驗毒品秤重主要係以傾倒，必要時亦會輔以刮杓刮
      取之方式，儘可能將原送驗包裝袋內毒品與包裝袋分離後
      各別秤重，所得之毒品重量稱為淨重，包裝袋重量則以「
      空包裝重」稱之。然無論依上述何種方式分離，原送驗包
      裝袋內均仍會有微量毒品成分殘留。處理毒品銷燬時，則
      將前段所述之毒品透明塑膠封緘袋全件銷燬，並無將毒品
      及包裝析離分別銷燬之情形等情，可供參照。而本件扣案
      之毒品亦係送請法務部調查局鑑定，是參前開所述，包裝
      瓶內應殘留微量海洛因粉末無法析離），從而，本件扣案
      如附表一所示之毒品與包裝瓶，均應依毒品危害防制條例
      第18條第1 項前段規定，諭知沒收銷燬之。又鑑定時經取
      樣鑑驗耗用之毒品，因已不存在，自無庸宣告沒收，一併
      敘明。
    2.扣案如附表二所示之包裝袋，既能與第一級毒品海洛因分
      別扣案，即與第一級毒品海洛因無難以析離而無法個別宣
      告沒收之情事（最高法院92年度台上字第6911號刑事判決
      意旨可資參照）。另該包裝袋與附表二所示之電子磅秤、
      分裝用杓子均係被告所有、用以將毒品分裝後販賣予他人
      所用之物乙節，業據被告於警詢中供陳明確（見97年度偵
      字第8502號卷第27頁），屬供本案犯罪所用之物，亦應依
      同條例第19條第1 項規定，併予宣告沒收。
    3.查本件扣案如附表編號三所示之行動電話1 支及其扣案之
      門號0000000000號通話晶片1 張（即SIM 卡，按行動電話
      服務須以通話晶片卡為使用介面，因此電信公司於出租行
      動電話門號予消費者使用時，即同時附帶提供晶片卡給消
      費者作為門號使用之介面，故電信公司接受消費者申辦門
      號並將該門號開通上線時，該晶片卡之所有權亦移轉於消
      費者，自不能認該晶片卡仍屬電信公司所有之物。最高法
      院97年度台上字第1952號判決、97年度台上字第2230號判
      決意旨參照），係供（非專供）被告聯絡販賣毒品所使用
      之工具，且屬被告所有，業據被告於警詢供承在卷（見97
      年度偵字第8025號卷第25頁以下），依上開所示，應依毒
      品危害防制條例第19條第1 項宣告沒收。
    4.至附表編號四、五所示之物，被告供陳係其供施用第一級
      毒品海洛因、第二級毒品甲基安非他命所用之物，本院審
      酌該扣案物客觀上應屬施用毒品所用之物，且並無證據證
      明與本案被訴販賣第一、二級毒品犯行有關，故應於被告
      被訴施用毒品案件中予以宣告沒收，附此敘明。
    5.至扣案如附表編號六所示之物，核與本案無關，且非違禁
      物或其他依法應沒收之物，爰不予宣告沒收，附此敘明。
貳、無罪部分：
一、檢察官起訴的犯罪事實及法條：
（一）乙○○分別於（1）97 年3 月27日下午13時51分，（2 ）
      3 月28日中午12時53分、13時21分，及（3）3月29日凌晨
      1 時35分、2 時38分，均利用上開電話與丙○○所使用之
      0000000000號電話聯繫後，並於電話中約定販售第一級毒
      品海洛因各1 千元予丙○○，雙方並約定在桃園市○○路
      與民生路口交易第一級毒品海洛因，因認被告涉犯毒品危
      害防制條例第4 條第1 項販賣第一級毒品罪嫌（起訴書犯
      罪事實欄一(二)部分）。
（二）乙○○分別於（1）97 年3 月27日中午12時42分，（2 ）
      3 月28日下午4 時02分，利用上開電話與證人甲○聯繫後，
      並於電話中約定販售第二級毒品甲基安非他命各1 千元，
      雙方並約定在桃園市○○路上交易，因認被告涉犯毒品危
      害防制條例第4 條第2 項販賣第二級毒品罪嫌。（起訴書
      犯罪事實欄一(三)部分）。
二、檢察官所為的舉證：
（一）起訴書犯罪事實欄一(二)部分：證人丙○○於警詢中之證述
      （見97年度證保字第13號卷第）。及證人丙○○（門號：
      0000-000000 號）與被告乙○○電話（門號：0000-000
      000 號）之通聯紀錄（見同上卷第37頁以下）。
（二）起訴書犯罪事實欄一(三)部分：秘密證人甲○於偵訊中之證述
      、秘密證人B1於偵訊中之證述（見97年度證保字第13 號
      第4 頁以下及97年度證保字第12號卷，其證人結文、原偵
      訊筆錄、代號與真實姓名對照表詳卷後附之密封資料袋）
      。
三、關於證據能力爭執之決定：
（一）被告之辯護人於準備程序時，抗辯證人丙○○於警詢中之
      證述，屬被告以外之人於審判外之陳述，為傳聞證據，不
      具證據能力（見審訴卷第31頁）。經查：
    1.按被告以外之人於司法警察官或司法警察調查中所為之陳
      述，除符合刑事訴訟法第159 條之2 或同法第159 條之3
      等例外規定外，應屬傳聞證據，而不得作為證據，此觀刑
      事訴訟法第159 條第1 項、第159 條之2 及第159 條之3
      之規定自明。按被告以外之人於司法警察調查中所為之陳
      述，其證據能力有無，依刑事訴訟法第159 條之2 規定，
      需具備以下之要件：(1)與審判中陳述不符、(2)警詢中之陳
      述具有較可信之特別情況、(3)為證明犯罪事實存否所必要
      者。而所謂警詢中之陳述具有「較可信之特別情況」，解
      釋上係指警詢中陳述之「外部客觀情況」值得信用保障者
      而言，亦即法院應就其陳述當時之原因、過程、內容、功
      能等外在環境加以觀察，以判斷其陳述是否出於「真意」
      、有無違法取供等，其信用性已獲得確定保障之特別情況
      （最高法院97年度台上字第4304號判決意旨參照），即陳
      述在某些特別可信之情況下所為時，虛偽陳述之危險性不
      高，故縱係在審判外之陳述，或未賦予當事人之反對詰問
      權，仍得承認其有證據能力。
    2.查本件證人丙○○於警詢中之證述，固與審判中陳述不符
      ，且為證明犯罪事實存否所必要，然而，檢察官並未舉證
      證明其於司法警察調查時所為之陳述，客觀上有何較具可
      信之特別情況，且證人丙○○以毒品買受者身份之指證，
      而依毒品危害防制條例第17條之規定，供出毒品來源而破
      獲者，得減輕其刑，實難謂有可信之特別情況，參以檢察
      官復未於偵查中傳喚證人丙○○作證，鞏固警詢中之證述
      是否具較可信之情形，核與刑事訴訟法第159 條之2 所規
      定的例外情形亦不相符。此外，證人丙○○並無刑事訴訟
      法第159 之3 所述各款傳聞例外之情形，是證人此部分之
      證述，應無證據能力。
（二）被告之辯護人於準備程序時，抗辯秘密證人甲○先於偵訊中
      之證述，屬被告以外之人於審判外之陳述，又未給予被告
      詰問之機會，為傳聞證據，不具證據能力（見審訴卷第31
      頁）。經查：
    1.按被告以外之人於偵查中向檢察官所為陳述，除顯有不可
      信之情況者外，得為證據，刑事訴訟法第159 條之1 第2
      項定有明文。偵查中對被告以外之人（包括證人、鑑定人
      、告訴人、被害人及共同被告等）所為之偵查筆錄，或被
      告以外之人向檢察官所提之書面陳述，性質上均屬傳聞證
      據。惟現階段刑事訴訟法規定檢察官代表國家偵查犯罪、
      實施公訴，依法其有訊問被告、證人及鑑定人之權，證人
      、鑑定人且須具結，而實務運作時，檢察官偵查中向被告
      以外之人所取得之陳述，原則上均能遵守法律規定，不致
      違法取供，其可信度極高，職是，被告以外之人前於偵查
      中已具結而為證述，除反對該項供述得具有證據能力之一
      方，已釋明「顯有不可信之情況」之理由外，不宜以該證
      人未能於審判中接受他造之反對詰問為由，即遽指該證人
      於偵查中之陳述不具證據能力。
    2.查秘密證人甲○既於偵查中經檢察官告以證人之義務與偽證
      罪之責任後，經其具結作證，且訊問時客觀上亦無詐欺、
      脅迫、利誘等情形，此外，並無證據證明上開證述有何顯
      不可信之情況，依上說明，其等於偵查中之證言自具有證
      據能力。至刑事訴訟法對於偵查程序中，本無要求檢察官
      應賦予被告詰問證人之規定，是辯護意旨稱未給予被告詰
      問之機會，故無證據能力云云，尚難憑採，附此敘明。
四、法律依據：
（一）刑事訴訟法第154 條第1 、2 項分別規定：被告未經審判
      證明有罪確定前，推定其為無罪；犯罪事實應依證據認定
      之，無證據不得認定犯罪事實。
（二）刑事訴訟法第301 條第1 項規定：不能證明被告犯罪，應
      諭知無罪之判決。
（三）按認定犯罪事實所憑之證據，雖不以直接證據為限，間接
      證據亦包括在內；然而無論直接或間接證據，其為訴訟上
      之證明，須於通常一般之人均不致有所懷疑，而得確信其
      為真實之程度者，始得據為有罪之認定，倘其證明尚未達
      到此一程度，而有合理之懷疑存在，無從為有罪之確信時
      ，自得為無罪之判決（最高法院76年度台上字第4986號判
      例意旨參照）。
（四）刑事訴訟法第161 條已於民國91年2 月8 日修正公布，其
      第1 項規定：檢察官就被告犯罪事實，應負舉證責任，並
      指出證明之方法。因此，檢察官對於起訴之犯罪事實，應
      負提出證據及說服之實質舉證責任。倘其所提出之證據，
      不足為被告有罪之積極證明，或其指出證明之方法，無從
      說服法院以形成被告有罪之心證，基於無罪推定之原則，
      自應為被告無罪判決之諭知（最高法院92年度台上字第12
      8 號判例意旨參照）。
五、無罪的理由：
（一）起訴書犯罪事實欄一(二)部分：
    1.檢察官起訴被告涉犯此部分之犯罪嫌疑，無非以證人丙○
      ○於警詢中之證述，為其主要之論據。惟查，證人丙○○
      於警詢中之證述，屬被告以外之人於審判外之陳述，為傳
      聞證據，復無傳聞例外之情形，故無證據能力，已如前述
      ，尚難作為認定被告犯罪事實之基礎，合先敘明。
    2.除了證人丙○○於警詢中之證述係對被告為不利之證述外
      ，檢察官並未於偵查中傳喚證人丙○○作證。而證人丙○
      ○於審理時到庭作證結果，其證稱：伊並沒有向被告購買
      第一級毒品海洛因，伊之所以於警詢中稱伊曾向被告購買
      過海洛因，係因警察稱伊不可能打電話給被告僅是請教被
      告問題，但當時伊罹患HIV 病毒，怕警察會找麻煩，所以
      照警察的話完成筆錄。至於伊之所以打電話給被告，是要
      問被告有無工作可以做，且被告弟弟也罹患過HIV ，故伊
      請教他關於這方面的問題，但被告電話中都說他在忙，改
      天再談等語（見98年2 月25日審理卷第2 頁以下）。本院
      審酌姑不論證人丙○○於審理中之證述是否屬實，然檢察
      官既未提出其他具有證據能力之證據證明被告此部分之犯
      罪事實，應認不能證明被告犯罪。
    3.至檢察官提出證人丙○○與被告乙○○電話之通聯紀錄（
      見97年度證保字第13號卷第37頁以下），欲證明雙方於97
      年3 月27至29日有買賣毒品之電話通聯紀錄。然而，此部
      分之證據既非通訊監察錄音及譯文，並無法證明電話中交
      談之內容，故該證據僅能證明被告與證人丙○○曾於前開
      時間有電話之紀錄，此外，復無其他積極證據予以佐證，
      尚難據此直接證明被告確有販賣海洛因予證人丙○○之行
      為，附此敘明。
    4.綜上，檢察官並未提出證據說服本院確信被告涉嫌此部分
      之犯行，揆諸前開法條規定及判例意旨，應諭知被告無罪
      之判決。
（二）起訴書犯罪事實欄一(三)部分：
    1.檢察官起訴被告涉犯此部分之犯罪嫌疑，無非以秘密證人
      甲○於警詢中、偵訊中之證述，為其主要之論據。惟查，秘
      密證人甲○於偵訊中僅證稱有向被告購買「毒品」（詳見見
      97年度證保字第13號卷第4 頁以下，及卷後附之密封資料
      袋），惟究竟係購買第一級毒品海洛因、第二級毒品甲基
      安非他命或其他種類毒品，並未於該次偵訊中予以特定，
      是本院無從以上開證述，認定被告確有被訴之販賣第二級
      毒品甲基安非他命行為，先予敘明。
    2.嗣秘密證人甲○於審理時到庭證稱：「（問：本身有無施用
      毒品習慣？）有。施用海洛因。」、「問：有無向被告買
      過毒品？）有。」、「（問：何時購買毒品？）我不記得
      。」、「（問：購買什麼毒品種類？）海洛因。」、「（
      問：與被告買毒品被告都在何處交付給你？）在被告家樓
      下。」、「（問：何路段？）假日飯店那邊。」、「（問
      ：是否在大有路與大興路附近？）是。」等語（見98年2
      月10日審理筆錄第2 頁以下）。準此，證人僅證稱向被告
      購買海洛因，並未證述有向被告購買第二級毒品甲基安非
      他命甚明。
    3.承上，經本院復職權訊問秘密證人甲○時，其證稱：「（問
      ：根據警方移送書記載被告在97年3 月29日下午5 時50分
      在桃園市○○路二段195 號8 樓之7 被警方查獲，你最後
      一次跟被告購買毒品，大概何時？）我忘記了。應該是三
      月之前吧，應該是在97年2 月吧。」、「（問：97年2 月
      是在桃園市○○路二段195 號8 樓之7 向被告購買海洛因
      嗎？金額為1000元嗎？）是。是。」、「（問：檢察官起
      訴書記載在97年3 月27日下午12時42分及97年3 月28日下
      午4 時2 分被告他以他的0000000000的電話撥打電話給你
      ，電話中約定是要賣二級毒品甲基安非他命給你，金額為
      1000元並且約定在三民路上交易，被告有無在這兩天打電
      話給你說要賣安非他命給你？）有。就是起訴書講的這樣
      子。」、「（問：你說你只有跟被告購買海洛因，為何被
      告會主動打電話給你說要賣第二級毒品甲基安非他命給你
      ？）我沒有跟他買第二級毒品甲基安非他命，我也不知道
      他為什麼會打電話給我。我只有跟他買第一級毒品海洛因
      而已。我沒有跟他買第二級毒品甲基安非他命，事情已經
      很久了，我忘記了，他有打電話給我沒錯，但是我沒有錢
      我沒有跟他買第二級毒品甲基安非他命。」云云。本院審
      酌：(1)起訴意旨稱被告於上開電話中與秘密證人甲○約定購
      買第二級毒品甲基安非他命，並約定在桃園市○○路交易
      云云。然秘密證人甲○於審理時則主要先證稱其平日係施用
      海洛因，且係向被告係購買海洛因，交易地點約在桃園市
      ○○路與大興路等語。關於交易毒品之種類、交易地點等
      諸多不符。是被告是否有販賣第二級毒品甲基安非他命予
      秘密證人甲○，即有可疑。(2)至秘密證人甲○雖於審理時，經
      本院逕行訊問有無起訴書所載之事實，其改口證稱「有」
      等語，然其經本院質疑先前證述時僅證稱向被告購買海洛
      因，何以又證述有購買甲基安非他命？秘密證人甲○復改口
      稱：伊沒有跟被告買第二級毒品甲基安非他命、事情已經
      很久了忘記了、伊沒有錢購買等語。是以，被告究竟有無
      於上開電話中欲販賣第二級毒品甲基安非他命予秘密證人
      甲○ ， 並與其達成合意，即顯有疑義。(3)起訴意旨稱被告
      與秘密證人甲○於97年3 月27日、28日利用上開電話約定交
      易毒品甲基安非他命云云。然秘密證人甲○於審理中卻證稱
      最後一次係在97年2 月間與被告購買毒品等語。兩者並不
      一致。(4)綜上，秘密證人甲○於審理中之證述，前後尚有不
      一致，且有瑕疵可指，尚難作為不利於被告之認定。
    4.至秘密證人B1於偵查中之偵訊證述，主要係證述其曾目擊
      被告社區八樓之七之住戶常會下樓，與在電梯外等候之人
      相互交付物品，但其沒有看見是交付什麼東西等語。然此
      部分該證人既然沒有明確指稱究竟係何人？於何時？交換
      何物品？是此部分尚難作為不利於被告之認定。
    5.綜上，檢察官所提出各項積極證據，僅指向被告是否販賣
      第一級毒品海洛因予秘密證人甲○，然關於被告是否有起訴
      書所載販賣第二級毒品甲基安非他命之犯嫌乙節，尚不足
      說服使本院達到超越合理懷疑之有罪確信，揆諸前揭說明
      意旨，本於「罪疑唯輕」原則，應認不能證明被告犯罪，
      依法自應為無罪之諭知。
四、應適用法律依據：刑事訴訟法第299 條第1 項前段、第301
    條第1 項，毒品危害防制條例第4 條第1 項、第18條第1 項
    、第19條第1 項前段，刑法第11條前段、第47條第1 項、第
    59 條。
本案經檢察官林安紜到庭執行職務。
中    華    民    國    98    年    3     月    18    日
                  刑事第一庭審判長法  官  曾淑華
                                  法  官  俞力華
                                  法  官  顧正德
以上正本證明與原本無異。
如不服本判決應於收受判決後10日內向本院提出上訴書狀，並應
敘述具體理由。其未敘述上訴理由者，應於上訴期間屆滿後20日
內向本院補提理由書 (均須按他造當事人之人數附繕本)「 切勿
逕送上級法院」。
                                  書記官  冒佩妤
中    華    民    國    98    年    3     月    23    日
附表：
編號一：扣案之第一級毒品海洛因拾伍小包（合計淨重：點
        壹公克，空包裝總重：點柒公克，其中兩包個別標
        示「財」、「邦」之字樣）。
編號二：磅秤壹個、分裝用勺子肆支、小型分裝袋肆佰玖拾捌只
        、大型袋玖拾柒只、中型袋玖拾伍只、小型袋肆佰玖拾
        捌只）。
編號三：扣案之G-PLUS牌行動電話壹具（含SIM 卡門號00000000
        號）。
編號四：扣案之海洛因殘渣袋玖只、扣案之使用過針筒壹盒（共
        捌拾柒支，內含海洛因殘渣）。
編號五：扣案之第二級毒品甲基安非他命壹小包（毛重零點伍玖
        公克，驗餘毛重零點伍柒公克）、玻璃吸食器壹組。
編號六：扣案之SONY ERISSON手機壹具（門號0000000000，內含
        SIM 卡）。
附錄本案論罪科刑之法條：
毒品危害防制條例第4條
製造、運輸、販賣第一級毒品者，處死刑或無期徒刑；處無期徒
刑者，得併科新臺幣 1 千萬元以下罰金。
製造、運輸、販賣第二級毒品者，處無期徒刑或 7 年以上有期徒
刑，得併科新臺幣 7 百萬元以下罰金。
製造、運輸、販賣第三級毒品者，處 5 年以上有期徒刑，得併科
新臺幣 5 百萬元以下罰金。
製造、運輸、販賣第四級毒品者，處 3 年以上 10 年以下有期徒
刑，得併科新臺幣 3 百萬元以下罰金。
製造、運輸、販賣專供製造或施用毒品之器具者，處 1 年以上 7
年以下有期徒刑，得併科新臺幣 1 百萬元以下罰金。
前五項之未遂犯罰之。
毒品危害防制條例第18條
查獲之第一、二級毒品及專供製造或施用第一、二級毒品之器具
，不問屬於犯人與否，均沒收銷燬之；查獲之第三、四級毒品及
製造或施用毒品之器具，無正當理由而擅自持有者，均沒入銷燬
之。但合於醫藥、研究或訓練之用者，得不予銷燬。
前項合於醫藥、研究或訓練用毒品或器具之管理辦法，由法務部
會同行政院衛生署定之。
毒品危害防制條例第19條
犯第 4 條至第 9 條、第 12 條、第 13 條或第 14 條第 1 項、
第2 項之罪者，其供犯罪所用或因犯罪所得之財物，均沒收之，
如全部或一部不能沒收時，追徵其價額或以其財產抵償之。
為保全前項價額之追徵或以財產抵償，得於必要範圍內扣押其財
產。
犯第 4 條之罪所使用之水、陸、空交通工具沒收之。


司法院資訊處製作；財團法人民間司法改革基金會備份。
